臺灣高雄地方法院刑事判決　　　　　 100年度審易字第2465號
公　訴　人　臺灣高雄地方法院檢察署檢察官
被　　　告　江昭英
上列被告因偽造文書案件，經檢察官提起公訴（100 年度偵緝字
第1105號），本院判決如下：
    主  文
江昭英犯使公務員登載不實罪，處有期徒刑貳月，如易科罰金，
以新臺幣壹仟元折算壹日。
    事  實
一、江昭英明知其於民國95年2 月15日換發之國民身分證，係於
    96年6 月11日交付予由胡仁賢所經營之地下錢莊作為借款新
    臺幣（下同）2 萬元之擔保，並未遺失，竟基於使公務員登
    載不實之犯意，於96年7 月25日，前往高雄市前鎮區戶政事
    務所，並在補領國民身分證申請書之遺失時間、地點欄分別
    填寫「96年6 月20日」、「高雄市」此等不實事項，執向依
    法負責辦理戶政業務之公務員申辦國民身分證補發手續，使
    不知情之承辦公務員，誤信江昭英領有之前開國民身分證確
    已於96年6 月20日在高雄市遺失，致於該申請書末端之審核
    、主任欄內依序核章，而等同登載因遺失而補發國民身分證
    此等不實事項於職務上所掌之公文書上，並據以補發國民身
    分證予江昭英，足以生損害於戶政機關對於身分證補領管理
    事務之正確性，嗣因員警偵辦胡仁賢重利案件，在場查扣江
    昭英之國民身分證，始查悉上情。
二、案經臺南市政府警察局第三分局報告臺灣臺南地方法院檢察
    署呈請臺灣高等法院檢察署令轉臺灣高雄地方法院檢察署檢
    察官偵查起訴。
    理  由
一、證據能力部分：
    按被告以外之人於審判外之陳述，雖不符前4 條之規定，而
    經當事人於審判程序同意作為證據，法院審酌該言詞陳述或
    書面陳述作成時之情況，認為適當者，亦得作為證據，刑事
    訴訟法第159 條之5 第1 項定有明文。本判決所引用之其餘
    證據資料（詳後引證據），其中傳聞證據部分，縱無刑事訴
    訟法第159 條之1 至第159 條之4 或其他規定之傳聞證據例
    外情形，亦因被告及檢察官同意可作為證據使用，依前揭法
    條意旨，本院審酌各該傳聞證據並非違法取得，與待證事項
    具關聯性，證明力亦非明顯過低等情，認以之作為證據係屬
    適當，具有證據能力。
二、認定事實所憑之證據及理由：
    訊據被告江昭英矢口否認有何上開犯行，辯稱：伊的身分證
    因為96年6 月間向他人借2 萬元而供作擔保，後來伊錢還了
    ，要取回身分證，對方說身分證被警察扣走了，後來打電話
    告訴伊說身分證不見了，所以伊才去辦理補發云云。惟查：
  (一)被告於96年6 月間向他人借款2 萬元，並交付其95年2 月15
    日換發之國民身分證及簽發2 張各4 萬元之本票供擔保，嗣
    於96年7 月25日，其前往高雄市前鎮區戶政事務所，並在補
    領國民身分證申請書之遺失時間、地點欄分別填寫「96年6
    月20日」、「高雄市」，而申請補發國民身分證等事實，有
    被告95年2 月15日國民身分證影本、本票影本2 紙、補領國
    民身分證申請書在卷可稽，且為被告所不爭執，是此部分事
    實應堪認定。
  (二)被告雖於本院審理時供稱：借錢的時間很久了，本票上面所
    寫的日期不是伊借錢的時間云云（見本院審易卷第20頁），
    然其於偵訊中陳稱：96年6 月11日面額4 萬元的本票，是伊
    向人借錢開立的，是本票寫的時間借錢的等語（見偵緝卷第
    32頁）。本院認被告於偵訊中所述，因距離簽發本票時間較
    近，且甫提示該紙本票供被告查看，被告尚無時間思索陳述
    內容之利弊，故認其偵訊中所述較為可採，堪信被告係於96
    年6 月11日向對方借款2 萬元。
  (三)被告於偵訊及本院審理時均稱：借款後半個月內就要還款，
    伊大約借了2 星期就還錢了；申請補發身分證上寫的遺失時
    間96年6 月20日是伊還錢給對方的時間等語（見偵緝卷第33
    頁，本院審易卷第20、29、31頁）。是以，依被告所述其已
    還款，且係於96年6 月11日借款後2 週內還清，則被告稱還
    款日期即為96年6 月20日等語，應堪採信。然本案係因偵辦
    胡仁賢經營地下錢莊涉嫌重利一案，查扣被告95年2 月15日
    換發之國民身分證及其簽發之本票而獲悉；又胡仁賢係於96
    年7 月6 日為警持搜索票查獲，此有臺灣臺南地方法院98年
    度訴字第384 號、第861 號刑事判決存卷可參。承上所述，
    倘若被告既於96年6 月20日即已還款，斯時胡仁賢尚未為警
    查獲，被告提供借款擔保用之95年2 月15日國民身分證自未
    為警方查扣，對方豈會向其稱遭警查扣，再者，如被告確實
    已清償借款，何以其提供擔保所用之國民身分證及本票2 紙
    皆未取回，而陷己於日後恐遭人討債之處境，所為亦有違常
    情。從而，被告辯稱其已還款而對方向其稱國民身分證被警
    察拿去之語，內容矛盾且與事實不符，本院尚難採信。
  (四)被告於偵訊中檢察官訊問其既然對方說被警察拿去，為何不
    去跟警察要，被告則答稱：伊想說要帶小孩沒有時間，想說
    直接請就好了等語（見偵緝卷第33頁），且於本院審理時亦
    供稱：伊打電話跟對方要身分證，對方說被警察查扣了，然
    後伊就到戶政事務所申請；後來伊又打電話給對方，對方改
    口說丟掉了，伊就沒有再確認了；對方那種人都隨便講一講
    ，因為伊糖尿病要看病，所以沒有查證就接去補請等語（見
    本院審易卷第30頁）。由此可知，被告主觀上確實已知國民
    身分證尚未遺失，僅為圖一己之便，遂直接向高雄市戶政事
    務所謊報國民身分證遺失而申請補發，又被告以謊稱遺失之
    方式申辦國民身分證，並使不知情之公務員誤予核發，自足
    生損害戶政機關對於國民身分證核發管理之正確性。綜上，
    本案事證明確，被告犯行堪以認定。
三、核被告所為，係犯刑法第214 條之使公務員登載不實罪。爰
    審酌被告以謊稱遺失之方式申辦國民身分證，固屬不該，對
    於所犯行為尚不知悔悟，惟念其為本案犯行之目的僅在便利
    自身看病使用，別無不法企圖，犯罪動機尚屬非惡等一切情
    狀，量處如主文所示之刑，並斟酌被告之教育程度、家庭經
    濟等節，諭知以1,000 元折算1 日之易科罰金折算標準，以
    示懲戒。
據上論結，應依刑事訴訟法第299 條第1 項前段，刑法第214 條
、第41條第1 項，刑法施行法第1 條之1 ，判決如主文。
本案經檢察官陳筱茜到庭執行職務。
中    華    民    國   100    年    10    月    13    日
                  刑事第十庭    法  官  王靖茹
以上正本證明與原本無異。
如不服本判決應於收受判決後10日內向本院提出上訴書狀，並應
敘述具體理由。其未敘述上訴理由者，應於上訴期間屆滿後20日
內向本院補提理由書（均須按他造當事人之人數附繕本）「切勿
逕送上級法院」。
中    華    民    國   100    年    10    月    13    日
                                書記官  楊明月
附錄本案論罪科刑法條：
中華民國刑法第214條
明知為不實之事項，而使公務員登載於職務上所掌之公文書，足
以生損害於公眾或他人者，處 3 年以下有期徒刑、拘役或 5 百
元以下罰金。